【裁判字號】    90,上訴,255
【裁判日期】    900321
【裁判案由】    毀棄損壞
【裁判全文】
臺灣高等法院臺中分院刑事判決              民國九十年度上訴字第二五五 號
    上  訴  人  台灣台中地方法院檢察署檢察官
    被      告  乙○○
    選任辯護人  陳光龍
                洪永叡
右上訴人因被告毀棄損壞案件，不服臺灣臺中地方法院中華民國八十九年十一月十七
日第一審判決（民國八十九年度訴字第一九八二號，起訴案號：臺灣臺中地方法院檢
察署民國八十九年度偵字第一○五二四號），提起上訴，本院判決如左：
    主      文
原判決撤銷。
本件公訴不受理。
    理      由
一、公訴意旨略以：被告乙○○係坐落台中縣大肚鄉○○段三一之二一號旱地之共有
    人（持分為十五分之一），前開土地之地上建物大源織造廠（門牌號碼為台中縣
    大肚鄉○○路○段六巷二二號），係其父林城（八十七年八月死亡）於民國（下
    同）六十一年間與甲○○共同搭建，因屬違建而無法辦理保存登記。林城於六十
    二年一月一日與甲○○簽訂不動產租賃契約，約定將前開土地一百六十餘坪土地
    租與甲○○使用，租期至六十四年十二月十四日止。林城復於六十四年十二月十
    八日與甲○○簽訂不動產買賣契約書，約定將大源織造廠圍牆內土地面積約一百
    八十坪售予甲○○。大源織造廠之合夥人林城、林金賜、陳東茂則於六十四年十
    二月十九日將股權讓與甲○○，甲○○取得大源織造廠之經營權。前開不動產買
    賣契約因系爭土地夾有他人之土地，致雙方未能履約。乙○○明知上情，為取回
    土地使用，未經甲○○之同意，竟於八十九年五月一日上午十時許，擅自以新台
    幣一萬五千元之代價，雇請在大源織造廠旁開挖大肚鄉公所工程之陳忠文（經台
    灣台中地方法院檢察署檢察官為不起訴處分），使不知情之陳忠文駕駛挖土機拆
    除大源織造廠。嗣同日十三時許，為甲○○發現報警查獲，總計拆除毀壞面積約
    六十坪。因認被告涉犯刑法第三百五十三條第一項之毀壞他人建築物罪嫌云云。
二按案件為告訴或請求乃論之罪，未經合法告訴或請求，應諭知不受理之判決，刑
    事訴訟法第三百零三條第三款定有明文。訊據被告乙○○固坦承於右揭時地，雇
    請陳忠文拆除大源織造廠之事實，惟矢口否認犯行，辯稱：該廠房係其父親興建
    ，其父親稱買賣未成立，廠房仍屬其父親所有。經歷九二一大地震、八十八年十
    月間之火災，該廠房已是斷璧殘垣，無法使用，且鄰居時常反應有危險，為了公
    共安全，始於大肚鄉公所發包要拆除被震倒之房屋時，順便以一萬五千元之代價
    ，雇請公所發包的挖土機工人，拆除該廠房各等語。經查：(一)系爭廠房乃大源織
    造廠有限公司（下稱大源公司）出資興建，該公司已停止營業，惟未辦理清算等
    情，業據甲○○陳明在卷，是林城、林金賜、陳東茂縱將在大源公司之股東權利
    讓與甲○○，廠房仍屬大源公司所有，並非甲○○或被告之父親所有，因之，該
    廠房遭毀損之被害人應係大源公司，並非甲○○個人。本件甲○○於警訊時指稱
    該廠房係其所有，並以個人之名義，對被告提出毀損之告訴，核屬告發，先予敘
    明。(二)查刑法第三百五十三條所稱之建築物，固指定著於土地之一種工作物而言
    ，但此種工作物必須上有屋面，周有門壁，足以蔽風雨而通出入，且適於人之起
    居者，始得認為建築物（參見最高法院二十二年上字第二六九號、二十五年上字
    第二○○九號判例）。本件大源公司位於台中縣大肚鄉○○路○段六巷二二號之
    廠房，歷經九二一大地震及八十八年十月二十日火災後，牆壁及樑柱有多處嚴重
    龜裂、屋頂破損，部分僅餘變型之鐵架，形同露天廢墟，無人使用等情，業經證
    人即居住在隔鄰（台中縣大肚鄉○○路○段六巷二二號）之林阿烈於原審到庭結
    證明確，復有現場照片十二幀在卷可憑。是該廠房顯已不足以蔽風雨，亦不適於
    人之起居，揆諸前揭判例意旨，難認係建築物。(三)綜上所述，被告所拆毀者，既
    非屬刑法第三百五十三條所稱之建築物，應屬同法第三百五十四條之普通毀損罪
    ，依同法第三百五十七條之規定屬告訴乃論之罪，其被害人應屬大源公司已詳如
    前述，茲未據大源公司提起告訴，揆之首揭規定，原判決竟為實體上無罪之判決
    ，容有違誤，上訴意旨指摘原判決不當，雖未指摘及此，但原判決既有上述可議
    之處，自應由本院將原判決撤銷，另為不受理之諭知，以符法制。
三、據上論斷，應依刑事訴訟法第三百六十九條第一項前段、第三百六十四條、第三
    百零三條第三款，判決如主文。
本案經檢察官丙○○到庭執行職務。
中      華      民      國      九十      年      三      月   二十一   日
                                  臺灣高等法院臺中分院刑事第六庭
                                        審判長法  官  李  文  雄
                                              法  官  邱  顯  祥
                                              法  官  陳  嘉  雄
右正本證明與原本無異。
如不服本判決應於收受送達後十日內向本院提出上訴書狀，其未述上訴之理由者並
得於提起上訴後十日內向本院補提理由書（均須按他造當事人之人數附繕本）。
                                              書記官  王  麗  英
中      華      民      國      九十      年      三      月   二十一   日
                                                                        Ｄ


司法院資訊處製作；財團法人民間司法改革基金會備份。
